臺灣高等法院刑事判決　　　　　　　　　　　　　　九十一年度上易字第六二五號
　　上　訴　人　臺灣基隆地方法院檢察署檢察官
　　被　　　告　甲○○
右上訴人因被告贓物案件，不服臺灣基隆地方法院九十年度易字第六四０號，中華民
國九十一年一月二十一日第一審判決（起訴案號：臺灣基隆地方法院檢察署九十年度
偵字第四二０九號），提起上訴，本院判決如左：
    主  文
上訴駁回。
    理  由
一、公訴意旨略以：被告甲○○係基隆市○○路○段九十二號雷霆通訊行之負責人，
    明知某不詳姓名、年籍之成年男子所持有之ＭＯＴＯＲＯＬＡ（型號ＣＤ九二八
    、序號000000000000000）（查獲時序號更改為0000000
    00000000）行動電話乙支，係來路不明之贓物，竟仍於民國（下同）九
    十年九月間之十一日後某日，在其雷霆通訊行內，予以收受，並於同年十月二日
    ，插入以其不知情店員吳佳華名義申請之門號0000000000號ＳＩＭ卡
    ，使用該行動電話通話四次，因認被告涉犯刑法第三百四十九條第一項之收受贓
    物罪嫌云云。
二、按犯罪事實應依證據認定之，無證據不得推定其犯罪事實；又不能證明被告犯罪
    者，應諭知被告無罪之判決，刑事訴訟法第一百五十四條、第三百零一條第一項
    分別定有明文。又刑事訴訟法上所謂認定犯罪事實之證據，係指足以證明被告確
    有犯罪行為之積極證據而言，且該項證據必須適合於被告犯罪事實之認定，始採
    為斷罪之資料，苟積極證據不足為不利於被告事實之認定時，即應為有利於被告
    之認定，更不必有何有利之證據，最高法院六十九年台上字第四九一三號、三十
    年上字第八一六號分別著有判例。
三、公訴人認被告涉犯贓物罪犯行，係以被害人乙○○○之指訴、被告之店員吳佳華
    於警訊之證述及失竊財物案現場勘查表、竊盜案件現場位置圖及贓物認領保管收
    據各一件為憑，並參以被告自稱不認識該名男子，惟未留存該名男子之聯絡資料
    ，與送修常規不符，且被告於九十年十月二日上午十一時許至下午九時許，共以
    0000000000號ＳＩＭ卡撥打該支行動電話四次，每次之發話方或受話
    方均不相同，有通聯紀錄附卷可按，而認被告前開四次通話係一般撥打，尚非測
    試撥打，況被告於九十年十月二日已將該行動電話修復，卻遲至為警於同年十月
    九日查獲前，仍未將該行動電話返還客戶等情為其論據。訊據被告甲○○固坦承
    於上揭時地，收受前揭行動電話一支等情，惟堅詞否認有何收受贓物之犯行，辯
    稱：當時係一名不詳姓名之客戶拿該行動電話來修理，並沒有留下通訊地址、電
    話，伊因該行動電話泡過水，不見得修的好，即拿伊名片給該客戶，以便讓他來
    電詢問，該不詳姓名之客戶亦確實打過一次電話來。而該行動電話經修理後，伊
    以吳佳華名義所申請專供測試用之門號測試，於發話一分鐘後仍會斷電，伊將該
    行動電話拆開用超音波清洗後再試撥，共撥打了四次，每次測試約一分鐘係必須
    的時間，伊當時收受這隻手機時，確實不知道是贓物等語。經查：（一）、上開
    行動電話為被害人乙○○○於九十年九月十一日三時二十分許在台北縣基隆市○
    ○路九十八巷十二號前失竊，業據被害人乙○○○於警訊時指述綦詳（參警訊卷
    第十頁、第十五頁、第十六頁），且有失竊財物案現場勘查表、竊盜案件現場位
    置圖及贓物認領保管收據等件在卷可參（參警訊卷第十二頁、第十三頁、第十七
    頁），上開行動電話係贓物，固無疑義，惟尚不能據此逕認被告收受該行動電話
    有贓物之認識，被告主觀上是否有贓物認識，仍應以積極證據證明之；（二）、
    被告係雷霆通訊企業社負責人，營業包括電信業務門號代辦業、電器修理業、通
    信工程業等項目，有台灣省基隆市政府營利事業登記證影本一份在卷可按。證人
    即被告僱用之店員吳佳華於原審證稱：「（問：你們通訊行一般在受理客戶送修
    手機業務時，是否都會要求客戶留下聯絡資料？）原則上我們都會要求客戶留下
    資料，但客戶有時不想留下資料，就會向我們索取名片，由客戶主動與我們聯繫
    。（問：系爭手機送到你們店裡修理時妳是否在場？）是的，我當時在場，客戶
    大概是在納莉颱風過後不久送泡水的系爭手機來修理，當時送泡水手機來修理的
    客戶很多，但是大部分都有留下資料，沒有留下資料的事後也都來取回手機了，
    只有本件客戶不要留下資料也沒有取回手機，所以我的印象比較深刻，該客戶是
    男姓當時向我們表示是泡水手機要我們修理，一般我們修理泡水手機的價錢是三
    、四百元至一千元不等，本件是老闆自己接洽的，我當時另外在接別的客戶，因
    為我們之前也有客戶送手機來修理而未取回的情況，所以本件客人送修手機卻未
    取回我們也不覺得奇怪」等語（參原審刑事卷宗第二十頁、第二十一頁），核與
    被告辯稱其在雷霆通訊行，接受一名不詳姓名之客戶持該行動電話來修理，未曾
    留下地址、電話等情相符。又行動電話機身之價格往往較維修之費用為高，一般
    客戶送店修理，當會於維修完畢後自動追討送修之行動電話，是被告未留下該送
    修客戶之資料，核與常情並不相違背。又持該行動電話送修之人本身可能涉及竊
    盜或贓物罪嫌，其前來送修而不留下地址、電話，以免其犯罪情節曝光，亦符常
    情，是被告辯稱伊僅拿名片給該客戶，以便讓其來電詢問，而未留下該客戶之地
    址、電話等語，尚值採信；況被告所使用之行動電話號碼0000000000
    門號，為被告之店員吳佳華於九十年九月一日申辦開通，平日供被告修理電話時
    測試之用等情，業據證人吳佳華於警詢時證稱：門號0000000000號Ｓ
    ＩＭ卡係伊為其老闆即被告所申辦，平日亦均係被告在使用等語，於原審調查時
    證稱：「（問：0000000000號門號是由你申請的？）是的，我申請該
    電話是用來供老闆（即被告）修理電話時測試用的，申請費、通訊費都是由老闆
    支付的」等語（參原審刑事卷宗第二十頁），亦核與被告供述情節相符，並有遠
    傳電信股份有限公司風險管制中心提出該門號資料一紙在卷可參（參警訊卷第二
    三頁）；（三）、依被告於九十年十月二日使用前揭行動電話以0000000
    000號ＳＩＭ卡撥打之通聯紀錄顯示（參警訊卷第二二頁），雖被告四次撥接
    之發話方與受話方均不相同，惟測試撥打之發話方與受話方不相同，並未違背常
    情，無法推論被告必係一般撥打使用。況被告撥接之通話起迄時間，分別係「十
    一時九分二十七秒」迄「十一時十分三十五秒」共計一分八秒、「十三時四十四
    分三十六秒」迄「十三時四十五分十八秒」共計四十二秒、「十五時二十二分零
    四秒」迄「十五時二十二分二十三秒」共計十九秒、「二十一時二十一分五十四
    秒」迄「二十一時二十二分二十四秒」共計三十秒，其每次通話時間極為短促，
    其為測試上開行動電話是否修復而撥接使用，與常情並無違背，且被告所辯：該
    行動電話經修理後，於發話一分鐘後仍會斷電，伊將該行動電話拆開用超音波清
    洗後再試撥，共撥打了四次，每次測試約一分鐘係必須的時間等語，亦無何悖於
    常理之處。再該不詳姓名之客戶既未留下聯絡資料，亦未主動向被告取回該行動
電話，是縱上開行動電話已經被告修復，亦難期被告於九十年十月九日為警查獲
    前，返還行動電話予該名不詳男子，亦屬當然。綜上所述，本件被告既堅詞否認
    犯罪，不能僅因被告所收受之行動電話係屬贓物，即推定被告主觀上必有收受贓
    物之故意，公訴人所據之理由尚難為被告不利之認定，此外，復查無其他積極證
    據，足資證明被告涉有公訴人所指之犯行，應屬不能證明被告犯罪。
四、原審以不能證明被告犯罪，而為被告無罪之諭知，核無不合。公訴人上訴意旨以
    ：被告所辯客戶送修手機不留資料係屬平常等語，不僅與證人吳佳華於原審證稱
    ：送修手機之客戶大部分都有留下資料等語，有所矛盾，且被告既不認識該客戶
    ，又未留下客戶資料，若客戶日後不來領取，被告將追償無門，甚至須負擔保管
    之勞費及風險，益證被告上開所辯與社會經驗有違；而本件唯一證人為被告之店
    員吳佳華，彼等既有僱傭關係，且被告所使用之門號復為吳佳華名義所申請，則
    吳佳華之證詞僅可供參考，未能全然採信；又被告以吳佳華之門號放入贓物手機
    撥打四次，其發話人、受話者均不同，茍依吳佳華所言該門號係申辦來用以測試
    者，則被告於測試時應固定撥打同一門號始更為省錢方便，被告所為已與常理有
    違，況被告上開四次撥打電話，通話時間分別為一分八秒、四十二秒、一分十九
    秒（按：應為十九秒）、三十秒，其中有二次超過一分鐘，如係測試通話品質，
    當無須通話一分鐘以上，是被告所辯伊為測試而撥打上開電話，亦屬畏罪之詞等
    語，執之指摘原判決諭知被告無罪係不當，為無理由，應予駁回。
據上論斷，應依刑事訴訟法第三百六十八條，判決如主文。
本案經檢察官費玲玲到庭執行職務。
中      華      民      國    九十一    年      四      月    二十五    日
                            台灣高等法院刑事第十三庭
                                審判長法  官  蔡    燉
                                      法  官  盧  彥  如
                                      法  官  鄧  振  球
右正本證明與原本無異。
不得上訴。
                                      書記官  洪  秋  帆
中      華      民      國    九十一    年      四      月    二十六    日
